【裁判字號】    94,訴,1734
【裁判日期】    950512
【裁判案由】    殺人未遂
【裁判全文】
臺灣彰化地方法院刑事判決              94年度訴字第1734號
公  訴  人  臺灣彰化地方法院檢察署檢察官
被      告  乙○○
                      號（另案於臺灣彰化監獄彰化分監執行
指定辯護人  張庭禎律師
上列被告因殺人未遂案件，經檢察官提起公訴（九十四年度偵字
第七三六六號），本院判決如下：
    主  文
乙○○殺人未遂，累犯，處有期徒刑陸年。扣案之藍波刀壹把沒
收。
    事  實
一、乙○○曾因違反毒品危害防制條例案件，經本院判處有期徒
    刑八月、四月，應執行有期徒刑十一月確定，入監執行，於
    民國（下同）九十三年十月二十三日縮短刑期執行完畢。詎
    仍不知警惕，緣於九十四年八月底，因其推銷話梅而結識經
    營清潔用品批發生意之丙○○，丙○○見乙○○僅有一隻右
    手（乙○○為肢體殘障人士，其左手自肩部以下全無），而
    其推銷話梅獲利微薄，乃建議其可向之批發清潔用品出售，
    乙○○因而開始從事清潔用品銷售之業務，惟其銷售成績仍
    不佳，遂屢向丙○○借貸金錢，丙○○因而對乙○○已頗有
    微詞，又乙○○銷售清潔用品之業績雖不佳，卻仍一再向丙
    ○○索討該等清潔用品之廣告單，徒增丙○○之成本負擔，
    丙○○為此再度奚落乙○○，乙○○因而對丙○○心生不滿
    ，乃於九十四年九月十二日晚上十一時三十分許，自其住處
    取出其先前於夜市把玩BB彈所贏得之藍波刀（非槍砲彈藥刀
    械管制條例所列管之管制刀械）一把藏放於腰際（該刀為鋸
    齒狀單刃、刀刃長約十五公分、刀柄長約十公分、最大徑刀
    寬約三公分），至丙○○位於彰化縣員林鎮○○里○○路○
    段四四六巷二十六號之住處，欲與丙○○理論，詎丙○○因
    誤認乙○○又欲前來向之借款，而不願搭理之，二人於該住
    處客廳內比鄰而坐觀看電視近一小時，丙○○均未與乙○○
    交談，乙○○因而愈加氣憤，一時新仇舊怨齊湧心頭，竟萌
    殺人之犯意，明知胸、腹部乃人體重要臟器所在之要害部位
    ，如以鋒利之藍波刀擊刺、揮砍，當能使人喪命，詎仍起身
    趨近丙○○，趁丙○○仍坐於沙發上觀看電視，而毫無防備
    之際，突以其僅有之右手自其腰際拔出藍波刀，朝丙○○胸
    部猛力擊刺一刀，丙○○忽遇攻擊，即出言質問乙○○：「
    我與你無冤無仇，你為何要殺我？」等語，並欲起身抵抗，
    然未站穩之時，旋又遭乙○○持刀朝其腹部揮砍一刀，丙○
    ○見狀以手按壓住腹部，欲往門外逃離，然為乙○○擋住去
    路，並持刀繼而朝丙○○揮砍，幸因丙○○猛拉住被告持刀
    之右手，而未再為乙○○所砍傷，嗣丙○○擺脫乙○○後，
    繼而往門外逃離，並趁機欲撥打手機求救，然乙○○仍不罷
    手，繼而反握刀柄追擊丙○○，丙○○見狀遂先以其右手臂
    抵擋乙○○之揮砍，二人繼而又發生拉扯，丙○○因而無法
    順利撥打手機求救，幸因此時適有巡邏員警行經，丙○○乃
    趕緊大喊救命，乙○○見狀連忙罷手進屋穿戴其遺落於屋內
    之拖鞋欲逃離現場，惟丙○○已趁隙奔至對向車道向巡邏員
    警呼救，經巡邏員警上前詢問後，緊急呼叫救護車將丙○○
    送醫急救，並趕忙至丙○○上開住處察看，見乙○○自屋內
    跑出，持刀發動機車欲逃離，遂掏槍喝令乙○○放下刀械不
    要動，進而將乙○○制伏在地，並當場扣得乙○○所有，已
    持以行兇之藍波刀一把。而丙○○經送醫急救，接受緊急開
    胸、開腹術治療，術後並於加護病房觀察十七日後，再轉至
    普通病房住院治療一星期，方倖免於難，惟其已因而受有受
    有右胸部穿刺傷併內乳動脈破裂、右中肺葉破裂合併氣血胸
    ，胸腹部穿刺傷合併右側橫隔膜破裂、右肝裂傷、胃部前後
    壁破裂、腸磐膜裂傷及右上臂多處切割傷等傷害。
二、案經彰化縣警察局員林分局移請臺灣彰化地方法院檢察署檢
    察官偵查起訴。
    理  由
一、訊據被告乙○○固坦承於上揭時、地，持扣案之藍波刀傷害
    被害人丙○○之右胸部、胸腹部及右上臂等處，因而致被害
    人受有右胸部穿刺傷併內乳動脈破裂、右中肺葉破裂合併氣
    血胸，胸腹部穿刺傷合併右側橫隔膜破裂、右肝裂傷、胃部
    前後壁破裂、腸磐膜裂傷及右上臂多處切割傷等傷害之事實
    ，惟矢口否認有何殺人之故意，辯稱：伊係被害人經營清潔
    劑批發生意之業務員，案發當晚十一點多時，伊原係欲前往
    向被害人索取清潔劑之廣告單，因被害人認伊銷售業績不佳
    ，卻仍一直向其索取廣告單，因廣告單係由被害人自行出資
    印製，而認伊增加其成本負擔，十分不高興而出言辱罵伊，
    伊憤而離去，回家取出伊先前於夜市所贏得之藍波刀，欲持
    刀恐嚇被害人，並質問其為何要辱罵伊？不久，伊再次至被
    害人住處時，亦係由被害人開門讓伊進入屋內，二人進屋後
    ，走至紅色沙發處，被害人準備要坐下，繼續觀看電視之際
    ，伊方抽出刀子，質問被害人為何要辱罵伊？詎被害人見伊
    持刀遂以雙手拉住伊僅有之右手，伊乃緊張欲扯開被害人之
    雙手，不料於拉扯之間就刺到被害人之腹部，但被害人仍不
    放手，以一手扶著已被刺之傷口，另一隻手繼續與伊拉扯，
    不小心又刺到被害人胸部一刀，刺第二刀後，再繼續與被害
    人拉扯間刀子掉落地上，被害人就往門外跑，伊見被害人往
    門外跑，伊一時害怕亦跟著往門外跑，當時伊看到被害人一
    手按著肚子傷口，一手拿著電話欲撥打，伊便伸手欲拉被害
    人按壓肚子的那支手，懇求被害人不要這樣，但因伊手上沾
    有血跡，一拉被害人的手就滑掉了，被害人就往對向車道跑
    去，伊則進屋穿鞋及拿掉落於屋內之刀子，復走出門口將刀
    子放於腳踏板上，跨上機車準備啟動時，方見警察前來喝令
    伊不要動，伊並非故意砍殺被害人，亦無持刀追擊被害人至
    門口，更非因見巡邏員警前至而欲逃離現場云云；指定辯護
    人則為被告辯護略以：本件被告係因被害人出言辱罵伊，一
    時氣憤，而持藍波刀欲質問被害人，因被害人欲搶奪藍波刀
    ，而與被告發生拉扯，被告因僅有一隻手，情急之下，欲掙
    脫而刺傷被害人，事後亦無繼續追擊之舉，顯見被告主觀上
    並無殺人之故意，應僅能論以傷害之犯行；至被害人於本院
    審理時雖證述被告有故意刺殺及繼續追擊其至門口等情，然
    其證述之情節不僅有自相矛盾之處，且核與證人詹國賓之證
    述不相符合，且其所證述其二人於案發當日，未有任何口角
    爭執，亦未互相交談，被告即突然持刀傷害其等情亦有違經
    驗法則，應無從採信，是尚難僅以其證述即遽論被告確有何
    殺人之犯行云云。惟查：
（一）上揭事實，業據證人即被害人丙○○於本院審理時具結證
      稱：案發之前，伊與被告僅認識二星期，被告係至伊住處
      推銷話梅，伊見被告僅有一隻手，便好意邀其推銷伊所批
      發之清潔用品，被告因而開始向伊批貨，但被告銷售業績
      不佳，常常向伊借錢，共約借了三次，最後一次借二千元
      予被告時，伊有向被告說：伊係救急不救窮，伊不會再借
      錢予其等語，案發當晚被告係於九十四年九月十二日晚上
      十一點多時至伊住處，伊認為被告可能又要向伊借錢，便
      不想搭理被告，被告亦未說明來意，二人坐在客廳觀看電
      視一個小時左右，均未交談，更未有任何爭執，被告突然
      起身靠近伊，伊以為被告要離開，也未搭理，忽然間，被
      告拿出刀子朝伊右胸部刺了一刀，當時伊係坐於沙發上，
      伊立即問被告：伊二人無冤無仇為何要殺伊？便馬上欲站
      起來，然尚未站穩之際，被告又朝伊腹部揮了一刀，伊立
      即欲往門外逃離，但被告擋在紅色沙發處，且持刀作勢要
      揮砍伊，伊即與被告拉扯，被告方未砍到伊，伊擺脫被告
      後，再繼續往門外跑，伊左手按壓著腹部傷口，右手拿出
      手機欲撥打電話求救，但手沒力無法順利撥打，且被告仍
      繼續追出來，並反握刀柄朝伊揮砍，伊只好先以右手臂抵
      擋之，復與被告拉扯，當時伊是站在門外面對屋內，而被
      告則是面對門外馬路，後來伊見同向有巡邏車自伊右邊來
      ，伊大喊救命，並跑至對向車道向巡邏員警呼救，之後，
      被告便為警制伏，伊則因失血過多，暈了過去。當天伊並
      未看見被告是自何處拿出刀子？當晚被告至伊住處時，亦
      未見被告有攜帶刀械，被告亦未帶任何包包至伊住處，但
      被告當天係穿著很寬鬆之上衣，若伊見被告有攜帶任何兇
      器前來，或係當晚二人已有任何爭執，被告再第二次前來
      找伊，伊一定會有所防備，且被告僅有一隻手，伊不可能
      受傷如此嚴重等語明確（見本院卷第七十頁至第七十四頁
      、第一百九十一頁至第一百九十六頁筆錄），核與證人即
      當日巡邏行經該處之員警詹國賓於本院審理時所結證稱：
      九十四年九月十二日晚間，伊係負責騎乘機車執行巡邏勤
      務，當天伊另一同事即巡佐賴勝嘉駕駛巡邏車跟隨在後，
      二人巡邏行經員水路一商店前，伊有見被告與被害人在商
      店屋簷前拉扯，伊快靠近該商店時，即見被告跑進屋裡，
      被害人當時則係上身赤膊跑至對向車道，被害人有呼喊救
      命，伊即停車後，跑至對向車道詢問被害人發生何事？伊
      見被害人身上流血，被害人又稱其遭人砍殺，伊乃先以無
      線電呼叫救護車，隨後巡佐亦至該處，伊乃請巡佐先看一
      下被害人，伊則前往該商店察看，走至路中，即見被告手
      中拿著一把藍波刀，衣服上沾有血跡，從屋裡跑出來，跨
      上機車剛起步一、二步，伊便趕緊掏槍喝令被告不要動，
      被告即停車未再繼續前進，當時被告係以其僅有之一隻手
      同時握著刀子及機車把手，所以，伊命被告先將刀子放在
      腳踏板上，之後，再將被告制伏在地；當日伊係由西往東
      方向行駛，被告係站在較靠近屋子之位置，被害人則站在
      較靠近馬路之位置，伊與其二人所在之位置均係屬同方向
      ，伊不知被告與被害人二人為何事拉扯，當日巡佐駕駛巡
      邏車有開警示燈，但伊並未感覺有警示燈在閃，亦不確定
      被告是否確有看到伊，但是被告當日有轉頭看伊，伊有穿
      著制服等語（見本院卷第七十五頁至第七十七頁筆錄），
      情節均相符；參以證人即員生醫院為被告急診之醫師戊○
      ○於本院審理時所證稱：被害人前胸部位之傷口係刺傷，
      腹部及右上臂之傷口係劃傷等語（見本院卷第一百六十五
      頁筆錄），鑑定人即丁○○法醫師亦鑑定認：被害人胸部
      之刀刺傷係由上而下，刀尖向下之方向刺入等語（見附於
      本院卷第一百七十六頁之鑑定報告及本院第一百九十七頁
      筆錄），而被害人亦確因此受有右胸部穿刺傷併內乳動脈
      破裂、右中肺葉破裂合併氣血胸，胸腹部穿刺傷合併右側
      橫隔膜破裂、右肝裂傷、胃部前後壁破裂、腸磐膜裂傷及
      右上臂多處切割傷等傷害，有財團法人彰化基督教醫院診
      斷書（附於偵查卷第六十七頁中）、財團法人彰化基督教
      醫院於九十四年十一月六日九十四彰基病歷字第０九四一
      一００一九號函暨檢附之丙○○病歷資料影本一份（附於
      本院卷第五十三頁至第六十三頁）、員生醫院九十五年一
      月五日九十四員生（行）字第四號函及所檢附丙○○病歷
      資料一份（附於本院卷第一百四十三頁至第一百四十九頁
      ）及中山醫學大學附設醫院病理科於九十五年三月十三日
      所出具之文書鑑定報告書一份（附於本院卷第一百七十四
      頁至第一百七十五頁）可按，均核與被害人所證述被告故
      意持刀擊刺及揮砍其之情節及部位相符；再稽之卷附之現
      場照片及現場圖（附於偵查卷第二十五頁至第三十四頁中
      ）所顯示之現場血跡分佈位置及走向，亦核與被害人之上
      開證述相符，此外，復有鋸齒狀單刃、刀刃長約十五公分
      、刀柄長約十公分、最大徑刀寬約三公分之藍波刀一把扣
      案可資佐證，足認被害人之上開證述，確信而有徵，應堪
      採信。
（二）本件被告雖以前詞置辯，然其於警局初訊時先供稱：伊係
      於九十四年九月十三日零時十分許至被害人住處欲向其批
      貨，因伊貨賣得不好，被害人就用三字經（幹你娘）罵伊
      ，並用言語數落伊，伊很生氣，便騎機車回家拿藍波刀藏
      於腰際，於零時三十分許再度回到現場，進入屋內後，伊
      便拿出藍波刀嚇被害人，因被害人反抗，伊就拿藍波刀從
      被害人腹部刺下去，被害人持續反抗，二人在拉扯中，伊
      不知共刺了幾刀後，被害人往屋外跑，伊就追出去，於是
      二人又在門口處拉扯，被害人就跑到對面，伊則進屋穿鞋
      ，然後走出屋外，準備騎車離去時，警方就到達現場將伊
      逮捕，伊與被害人因清潔劑生意往來而認識，認識約二星
      期，二人並無仇怨、糾紛，伊係因一時氣憤才殺被害人，
      伊並不清楚被害人受傷情況如何？伊自己並未受傷等語（
      見偵查卷第十四頁至第十六頁之九十四年九月十三日警詢
      筆錄）；復於內勤檢察官偵訊時供稱：案發當晚係因被害
      人嘲諷伊業績不好，並用三字經辱罵伊，伊便向被害人說
      伊不領貨了，騎車離開，在路上伊越想越生氣，乃回家取
      出藍波刀再至被害人住處找其理論，到達案發現場後，伊
      即拿出藍波刀，質問被害人說：「你剛才是在說什麼？」
      當時伊是平舉刀子，被害人見狀從伊右肩抓過來，又抓住
      伊手欲搶下刀子，為了反抗，伊才順勢從其肚子刺下去，
      後來，被害人仍繼續反抗，伊繼續刺了幾刀就記不清楚了
      等語（見偵查卷第五十一頁、第五十二頁偵訊筆錄）；又
      於九十四年九月二十六日偵訊時陳稱：案發當日，被害人
      數落伊銷售業績不佳，伊在被害人住處坐了一會兒後離去
      ，回家拿刀子再至被害人住處，朝其肚子、胸部各刺一刀
      ，爭執中好像還有劃傷其他部位，當時被害人抓伊手欲反
      抗，在拉扯時，就刺下去了，伊緊張所以先跑至屋外，但
      伊鞋子掉在屋內，伊要再進去時，與被害人在門口相遇，
      被害人又說了一些話，二人就在門口拉扯，還沒拉進屋裡
      時，警察就來了，當時被害人不知跑至何處，伊則進屋穿
      好鞋再出來，當時刀子已經放在門口地上，伊撿起刀子放
      在機車腳踏墊上，準備要騎機車時，警察就拿槍喝令伊不
      要動等語（見偵查卷第六十二頁至第六十四頁偵訊筆錄）
      ；再於本院行準備程序與審理時分別辯稱：伊係與被害人
      拉扯中不小心刺到被害人，當時被害人係以雙手抓伊，並
      致伊右手臂被抓傷、有出血，另伊刺傷被害人後，見被害
      人往外跑，伊亦緊張跟著往外跑，見被害人在門口拿著手
      機，伊便欲搶下被害人之手機，雙方又發生拉扯云云（見
      本院卷第二十五頁準備程序筆錄及第一百十四頁審理筆錄
      ），被告就其於案發當晚究係何因二度至被害人住處？係
      各於何時到達被害人住處？係因被害人欲搶奪扣案刀械而
      故意刺傷被害人腹部？抑或與被害人搶奪刀械而拉扯爭執
      時，不小心刺傷被害人？刺傷被害人後，有無繼續追擊被
      害人？係因何因再返回屋內穿鞋？當時扣案刀械係置於門
      口處，或掉落在屋內？二人拉扯之間，被告本身是否受有
      任何傷害？被告前後反覆為不相一致之供述，其所辯已遽
      難採信。參以苟被告確無傷害被害人之故意，而係於與被
      害人拉扯之間，不小心刺傷被害人，被告見狀理應會受到
      不小之驚嚇，衡情應會立即放下刀械、察看被害人之傷勢
      ，豈會繼續持刀與被害人拉扯、爭執，甚再度刺傷被害人
      胸部？況依被害人所受之上開傷勢及被告係肢體殘障人士
      、僅有一支右手，而被告與被害人二人之身高、體型又相
      仿等情觀之，苟確如被告所辯被害人係以雙手緊抓其持刀
      之右手，與其搶奪刀械，被害人豈會受有如此嚴重之傷勢
      ？且被告又辯稱其係平舉扣案刀械，豈會造成被害人胸部
      受有由上往下之穿刺傷？再被告見被害人於門口欲撥打手
      機求救，其欲搶下該手機阻止被害人撥打手機之時，豈會
      不直接伸手搶奪手機，卻係伸手拉被害人按壓傷口之另一
      隻手？且依其所辯因其手沾有血跡，一拉被害人之手就滑
      掉，被害人即再往馬路逃離等情，則現場照片門口處又為
      何會留有如此多之血跡？另證人詹國賓已明白證述被告係
      以其僅有之一隻手持刀並控制機車把手欲緊急逃離現場等
      情，參以證人當日係穿著制服騎車執行巡邏勤務，而其另
      一同事則係駕駛巡邏車、開警示燈一同執行勤務行經案發
      地點等情，及被告所自承：當日於門口與被害人拉扯時，
      伊係面對馬路等語，足認被告應係見有巡邏員警行至該處
      ，方罷手欲緊急逃離現場，是其所辯並非見巡邏員警行經
      而罷手欲逃離現場云云，亦有不實，故顯見被告上開所辯
      不惟與其先前之供述相互矛盾，亦核與證人詹國賓之證述
      及現場跡證不相符合，更有悖於常情，堪認被告上開所辯
      應非屬實，無從採信。至辯護人雖另以被害人之證述亦有
      所瑕疵，不能遽信云云置辯，然被害人之證述不僅無何相
      互矛盾之處，且核與證人詹國賓證述之情節亦相符合，均
      業如前述，再被告與被害人於案發之前已因金錢借貸及索
      取清潔劑廣告單等情有所爭執，於案發當日，因被害人誤
      認被告又欲向之借款，而不願搭理等情，均據被害人證述
      綦詳；參以被告所辯稱：當日原係欲持刀恐嚇、質問被告
      ，而非故意持刀至被害人住處砍殺被害人等語，是被告自
      有可能係因與被害人已有嫌隙，原欲持刀質問被害人，嗣
      見被害人表現出對之不願理睬之態度，而認被害人輕視其
      ，一時新仇舊怨齊湧心頭，始持刀傷害被害人，尚難因被
      害人證述案發當日二人並無爭執，亦無交談等情，即遽認
      被害人之證述有何顯違常情之處；況苟被害人於案發當日
      已與被告有所爭執，其復見被告返家後未久，旋即又再度
      至其住處，豈會全無防備之心？甚未加以聞問事由即開門
      讓被告逕自進入屋內？益徵被害人此部分證述，應無悖於
      常情，反係被告所辯確有與常情相違之處，是以，辯護人
      以此置辯，洵屬無據。從而，被告確有上開持扣案之藍波
      刀故意擊刺、揮砍被害人，致其受有前揭傷害之事實，應
      堪認定。
（三）再本件被告既確有如上所述故意持刀擊刺及揮砍被害人之
      行為，則本件另應審究者厥為：被告究係基於殺人之故意
      ，抑或傷害之犯意而為上開行為？究應成立殺人未遂，抑
      或普通傷害罪責？按殺人未遂與傷害之區別，應以加害時
      有無殺意為斷。又被害人所受傷害之程度及部位，固不能
      據為認定有無殺人犯意之唯一標準，但被害人所受傷害之
      程度、部位，及加害人之下手之情形如何，於審究犯意方
      面，仍不失為重要參考資料。故認定被告是否有殺人犯意
      ，自應審酌當時情況，視其下手之輕重、加害之部位等，
      以為判斷之準據，最高法院九十年度台上字第一八０八號
      、八十七年度台上字第四四九四號、七十九年度台上字第
      四四四九號裁判意旨可資參照。查：（１）被告持以擊刺
      、揮砍被害人之藍波刀，鋸齒狀單刃、刀刃銳利，刀刃長
      約十五公分、最大徑刀寬約三公分，刀面已全沾有血跡，
      此業具本院調閱扣案之藍波刀勘驗屬實；而人之胸腔內有
      心、肺等重要臟器，腹腔內亦有肝、胃、胰等重要臟器，
      並均有重要血管通過，均為人體之要害部位，若以尖銳之
      藍波刀朝之擊刺、揮砍，易傷及心、肺、肝、胃等重要臟
      器及重要之動、靜脈，客觀上足以致人於死，被告為一心
      智成熟之成年男子，對此當知之甚稔，竟猶持扣案之藍波
      刀朝被害人之胸、腹部各擊刺及揮砍一刀，難認其主觀上
      無致人於死之認識。（２）又被告係趁被害人坐於沙發上
      觀看電視，毫無防備之際，突以扣案之藍波刀朝其胸部猛
      擊刺一刀，被害人見狀欲起身抵抗，於尚未站穩之時，即
      又遭被告持刀朝其腹部揮砍一刀，旋於被害人欲往門外逃
      離之際，被告非但擋住其去路，並持刀繼而朝其揮砍，幸
      因被害人猛拉住被告持刀之右手，並奮力擺脫被告，方得
      以逃至門外，詎被告仍不罷手，繼而反握刀柄追擊被害人
      ，被害人因而先以其右手臂抵擋之，復與之發生拉扯，嗣
      因有巡邏員警行經，被害人趁機大聲呼救，被告方為警制
      伏等情，均已如前述，是被告係趁被害人未及防備之際，
      突持刀攻擊被害人，且於被害人欲逃離之時，猶不願罷手
      ，仍持刀繼續追擊被害人，迄見巡邏員警行經方罷手，其
      謂其並無殺人之故意，實難遽信；復參以被害人因而受有
      右胸部穿刺傷併內乳動脈破裂、右中肺葉破裂合併氣血胸
      ，胸腹部穿刺傷合併右側橫隔膜破裂、右肝裂傷、胃部前
      後壁破裂、腸磐膜裂傷及右上臂多處切割傷等傷害，送醫
      急救時，檢傷分類屬於第一級，脈搏、血壓已無法測量，
      若無立即治療，易生致死之結果，幸經接受緊急開胸、開
      腹術治療，術後並於加護病房觀察十七日後，再轉至普通
      病房住院治療一星期，方倖免於難，此有上開財團法人彰
      化基督教醫院與員生醫院所檢附之被害人病歷資料各一份
      及中山醫學大學附設醫院病理科文書鑑定報告書一份可按
      ，被害人因被告上開行為所受傷害之程度堪認相當嚴重；
      再稽之證人即為被害人急救之醫師甲○○於本院審理時所
      結證稱：本件被害人胸、腹部之傷口均不小，且深及內臟
      ，因人體有肌肉層組織，雖肌肉層厚度因個人體型而有異
      ，然依被害人之體型，其皮下連肌肉層組織亦應有二公分
      厚，是欲致如此傷勢，需施以一定之力道等語（見本院卷
      第一百十三頁、第一百十四頁筆錄），鑑定人丁○○法醫
      師於本院審理時更明白證稱：依扣案之刀械全沾滿血跡及
      被害人受傷之位置，與腹部傷口已有一段距離之移動，可
      以判斷若無相當之力道，是無法造成如此之傷勢等語（見
      本院卷第一百九十七頁筆錄），顯見被告行為時用力之猛
      、下手之重，是其確有殺人之故意應至為灼然。（３）況
      鑑定人經綜合被害人之傷勢、送醫救護之病歷資料及扣案
      之刀械等情研判之，亦認：刺傷胸部（含肺臟、大血管）
      及腹部（肝臟），均易導致大量出血，且本件被害人受傷
      情況危急，有致命之危險，後經治療，救回性命，誠屬大
      幸等語，有上開鑑定報告書可按，益徵被告確有殺人之故
      意無訛。從而，被告確係基於殺人之故意，而為上開加害
      被害人之行為，堪予認定。
（四）綜上所述，本件事證已臻明確，被告確有上開殺人未遂之
      犯行洵堪認定，應予依法論科。
二、查本件被告乙○○持扣案之藍波刀刀朝被害人揮刺，已著手
    於殺人行為之實施，惟未生被害人死亡之結果，其犯罪行為
    尚屬未遂階段，核其所為，係犯刑法第二百七十一條第二項
    、第一項之殺人未遂罪。查被告曾因違反毒品危害防制條例
    案件，經本院判處有期徒刑八月、四月，應執行有期徒刑十
    一月確定，入監執行，於九十三年十月二十三日縮短刑期執
    行完畢等情，有其等臺灣彰化地方法院檢察署刑案資料查註
    紀錄表及臺灣高等法院被告全國前案紀錄表各一份附卷可稽
    ，被告於受有期徒刑之執行完畢後，五年內再犯有期徒刑以
    上之罪，為累犯，應依刑法第四十七條規定，加重其刑。又
    被告上開犯罪行為尚屬未遂，應依刑法第二十六條前段之規
    定，按既遂犯之刑度減輕其刑，並依法先加後減之。爰審酌
    被告係因曾遭被害人奚落，又見被害人對之不願搭理之態度
    ，一時氣憤、衝動而犯本案，惟被告係趁被害人毫無防備之
    際，突以尖銳之藍波刀猛力朝被害人擊刺、揮砍，並持刀追
    擊被害人至門外，迄見巡邏員警行經始行罷手，犯罪手段實
    屬激烈，又被害人因而受有右胸部、胸腹部之刀刺傷及右上
    臂多處切割傷；右胸部刀刺傷更致內乳動脈破裂、右中肺葉
    破裂合併氣血胸，胸腹部之穿刺傷亦合併右側橫隔膜破裂、
    右肝裂傷、胃部前後壁破裂及腸磐膜裂傷，受傷情況非輕，
    暨被告前已有多次違反毒品危害防制條例之前科紀錄，有其
    前案紀錄在卷可憑，素行非佳，及其犯罪之動機、目的、所
    受之刺激、生活狀況、智識程度、迄今尚未與被害人達成民
    事和解，以稍彌補被害人所受生理及精神上之創痛，且犯後
    猶飾詞以辯之態度等一切情狀，量處如主文所示之刑。扣案
    之藍波刀一把係被告所有，且已供其犯罪所用之物，業據被
    告陳明在卷，爰依刑法第三十八條第一項第二款規定，併予
    宣告沒收。
據上論斷，應依刑事訴訟法第二百九十九條第一項前段，刑法第
二百七十一條第二項、第一項、第二十六條前段、第四十七條、
第三十八條第一項第二款，判決如主文。
本案經檢察官田德煙到庭執行職務。
中    華    民    國    95    年    5     月    12    日
                  刑事第一庭    審判長法  官  洪志賢
                                      法  官  姚銘鴻
                                      法  官  簡璽容
以上正本證明與原本無異。
如不服本判決，應於判決送達後十日內向本院提出上訴狀 (須附
繕本 )。
告訴人或被害人對於判決如有不服具備理由請求檢察官上訴者，
其上訴期間之計算係以檢察官收受判決正本之日期為準。
中    華    民    國    95    年    5     月    19    日
                                      書記官  王惠嬌
中華民國刑法第271條
(普通殺人罪)
殺人者，處死刑、無期徒刑或 10 年以上有期徒刑。
前項之未遂犯罰之。
預備犯第 1 項之罪者，處 2 年以下有期徒刑。


司法院資訊處製作；財團法人民間司法改革基金會備份。
